【裁判字號】    97,交上訴,2
【裁判日期】    970214
【裁判案由】    業務過失致死
【裁判全文】
臺灣高等法院高雄分院刑事判決         97年度交上訴字第2號
上  訴  人
即  被  告  乙○○
                      號4樓
上列上訴人因業務過失致死案件，不服臺灣高雄地方法院96年度
交訴字第134 號中華民國96年11月15日第一審判決（起訴案號：
臺灣高雄地方法院檢察署95年度偵字第26968 號、96年度偵字第
1643號），提起上訴，本院判決如下：
    主  文
上訴駁回。
乙○○緩刑貳年。
    事  實
一、乙○○以駕駛營業大貨車為業，為從事業務之人。其於民國
    （下同）95年8 月15日10時許，駕駛車牌號碼XN-255號營業
    大貨車，沿高雄市○○區○○路高速西便道由北向南方向行
    駛時，本應注意高雄市道路，除公告路線外，非經申請許可
    ，禁止行駛聯結（砂石）車輛，而上開路段並非屬公告路線
    ，其亦未申請許可，且依其智識、能力並無不能注意之情事
    ，竟疏未注意，貿然駛入上開路段，行經上開便道與義華路
    340 巷交岔口後，引擎未熄火停等於上開交岔路口24米處，
    等待進入工地載運廢土之際，適洪淑琴騎乘車號YFN-688 號
    重機車，亦未注意車前狀況及採取必要之安全措施，沿高雄
    市○○區○○路高速西便道由北向南同向行駛而來，致其所
    騎乘之機車前車頭與乙○○所駕駛之大貨車後側車尾發生撞
    擊，洪淑琴因而人車倒地，受有顱腦損傷之傷害，經送醫急
    救，仍因傷重不治死亡。乙○○於肇事後，立即撥打119 電
    話通知救護車前來將洪淑琴送醫急救，並留在現場等候，於
    有偵查犯罪職權之機關或公務員尚未發覺其犯罪前，主動向
    據報到場之員警王家興表明其為肇事者，自首而接受裁判。
二、案經高雄市政府警察局三民第二分局移送臺灣高雄地方法院
    檢察署檢察官偵查起訴。
    理  由
一、上開事實，業據上訴人即被告乙○○（下稱被告）於原審及
    本院審理中供承在卷，並有道路交通事故現場圖、道路交通
    事故談話紀錄表、現場蒐證照片，高雄市政府交通局95年12
    月29日高市交一字第0950049212號函、87年4 月22日高市府
    警交字第1283號高雄市聯結（砂石）車公告行駛路線及附圖
    、高雄醫學院附設中和紀念醫院診斷證明書、高雄醫學院附
    設中和紀念醫院疑非病死病例摘要報告表各1 份（上開文書
    ，檢察官及被告於本院言詞辯論終結前，均未聲明異議，本
    院審酌該文書作成時之情況，認為適當，依刑事訴訟法第15
    9 條之5 第2 項規定，有證據能力）、相驗屍體證明書、驗
    斷書（為公務員職務上製作之證明文書，依刑事訴訟法第15
    9 條之4 第1 款規定，有證據能力），事證明確，被告之犯
    行堪以認定。
二、查本件肇事地點即高雄市三民區義華高速西便道並非高雄市
    聯結（砂石）車公告行駛路線，而被告所駕駛之XN-255號營
    業大貨車屬砂石專用車，未經申請許可，不得行駛前開路段
    ，且前開砂石車未經申請許可於肇事時間之時段行駛前開路
    線等情，有高雄市政府交通局95年12月29日高市交一字第09
    50049212號函在卷可稽（偵卷第19頁）。砂石車未經申請許
    可，不得在公告行駛路線以外道路行駛之限制，係因砂石車
    體積龐大、載重甚鉅，如行駛在一般道路，極易造成其他參
    與道路交通者之生命、身體及財產上危險，原屬保護人身安
    全之規範，與其他諸如未帶行車執照、未懸掛牌照等非屬保
    護人身安全規範不同，倘有應注意、能注意而未注意，違反
    保護人身之規範，因而造成人身傷害或死亡之結果，即屬刑
    法上所稱之過失行為，應負過失傷害或過失致人於死之責。
    本件被告自承考領有職業大貨車之駕駛執照，復以駕駛載運
    砂石之營業用大貨車為職業，對於前開規範自有知悉，本應
    注意遵守，依本件情形又無不能注意之情事，竟未為注意，
    未經申請許可即駕駛砂石車行駛前開路段，自有過失，果因
    砂石車體積、重量至鉅，停靠上開單向通行之路旁，致被害
    人洪淑琴騎乘機車不及閃避自後撞擊，傷重不治，則被害人
    之死亡結果與被告上開過失行為，即有相當因果關係。
三、核被告所為，係犯刑法第276 條第2 項之業務過失致人於死
    罪。被告於肇事後，立即撥打119 電話通知救護車前來將洪
    淑琴送醫急救，並留在現場等候，於有偵查犯罪職權之機關
    或公務員尚未發覺其犯罪前，主動向據報到場之員警王家興
    表明其為肇事者而接受裁判，有卷附談話紀錄表1 份在卷為
    憑（警卷第21頁），符合自首之要件，爰依刑法第62條前段
    之規定減輕其刑。查被告犯罪時間，在中華民國96年罪犯減
    刑條例所定減刑基準日即96年4 月24日以前，所犯罪名合於
    減刑條件，爰依該條例第2 條第1 項第3 款規定，遞減其宣
    告刑刑期二分之一。
四、原審以被告罪證明確，適用刑法第276 條第2 項、第62條前
    段、第41條第1 項前段，刑法施行法第1 條之1 ，中華民國
    96年罪犯減刑條例第2 條第1 項第3 款、第4 條、第7 條、
    第9 條規定，審酌被告係以駕駛車輛為職業之人，並經合格
    考取職業大貨車駕駛執照，本應遵守交通規則謹慎駕駛，竟
    未經申請許可，駕駛砂石車行駛非公告路線，因而肇事造成
    被害人洪淑琴傷重不治，惟念其前無犯罪科刑紀錄，惟於審
    理時坦認本件過失犯罪，被告駕駛砂石車行駛非公告行駛路
    線，停靠路旁等待裝卸砂石，過失情節尚非重大，而被害人
    洪淑琴係騎乘機車自後撞擊靜止狀態之砂石車，本身亦有未
    注意車前狀況，隨時採取必要之安全措施，與有過失，如強
    令被告須負本件肇事之全部責任，顯非公平等一切情狀，量
    處有期徒刑8 月，及依中華民國96年罪犯減刑條例減其宣告
    刑刑期二分之一，並諭知易科罰金以新台幣1,000 元折算1
    日之標準。原審認事用法核無違誤，量刑尚稱允當，被告上
    訴意旨徒以原審量刑過重而指摘原判決不當，為無理由，應
    予駁回。
五、查被告未曾受有期徒刑以上刑之宣告，有被告前科紀錄表可
    憑，其因一時疏忽致犯本案，經此偵審教訓當知警惕而無再
    犯之虞，且其於原審96年11月15日判決後，已於96年11月20
    日在臺灣高雄地方法院高雄簡易庭調解成立，被告願於96年
    12月20日前給付新臺幣100 萬元，有該院96年度雄交附民移
    調字第4 號一案調解程序筆錄可憑，告訴人甲○○亦到庭表
    示「被告請求緩刑，我沒意見」，本院斟酌上開各情，認對
    被告所宣告之刑以不執行為適當，爰依法宣告緩刑2 年，以
    勵自新。
據上論斷，應依刑事訴訟法第368 條、刑法第74條第1 項第1 款
，判決如主文。
本案經檢察官彭南雄到庭執行職務。
中    華    民    國    97    年    2     月    14    日
                      刑事第六庭  審判長法  官  王憲義
                                        法  官  張盛喜
                                        法  官  邱永貴
以上正本證明與原本無異。
如不服本判決應於收受本判決後10日內向本院提出上訴書狀，其
未敘述上訴理由者，並得於提起上訴後10日內向本院補提理由書
狀（均須按他造當事人之人數附繕本）「切勿逕送上級法院」。
中    華    民    國    97    年    2     月    14    日
                                        書記官  鄭翠芬
附錄本判決論罪科刑法條：
中華民國刑法第276 條第2 項
（過失致死罪）
從事業務之人，因業務上之過失犯前項之罪者，處 5 年以下有期
徒刑或拘役，得併科3 千元以下罰金。


司法院資訊處製作；財團法人民間司法改革基金會備份。
